【裁判字號】    99,台上,6868
【裁判日期】    991104
【裁判案由】    貪污等罪
【裁判全文】
最高法院刑事判決            九十九年度台上字第六八六八號
上  訴  人  台灣高等法院台中分院檢察署檢察官  
被      告  甲○○
            乙○○
共      同
選任辯護人  邱炎浚律師
上列上訴人因被告等貪污等罪案件，不服台灣高等法院台中分院
中華民國九十九年七月十三日第二審判決（九十八年度上訴字第
二五○六號，起訴案號：台灣苗栗地方法院檢察署九十七年度偵
字第四四八三號），提起上訴，本院判決如下：
    主  文
上訴駁回。
    理  由
按刑事訴訟法第三百七十七條規定：上訴於第三審法院，非以判
決違背法令為理由，不得為之；是提起第三審上訴，應以原判決
違背法令為理由，係屬法定要件。如果上訴理由書狀並非依據卷
內訴訟資料具體指摘原判決不適用何種法則或如何適用不當，或
所指摘原判決違法情事顯與法律規定得為第三審上訴理由之違法
情形不相適合時，均應認其上訴為違背法律上之程式，予以駁回
。又犯罪事實之認定，應憑證據，如未能發現相當證據，或證據
不足以證明被告犯罪時，自不能以推測或擬制之方法，以為裁判
之基礎。而證據之取捨與證據之證明力如何，均屬事實審法院得
自由裁量、判斷之職權；茍其此項裁量、判斷，並不違背經驗法
則及論理法則，又於判決內詳述其判斷之心證理由者，即不得任
意指摘其為違法，而據為提起第三審上訴之合法理由。原判決以
公訴意旨指被告甲○○係苗栗縣政府建設局前副局長兼土石管理
課長、被告乙○○係該局前技士，明知苗栗縣政府於民國九十三
年間，研訂有苗栗縣營建工程剩餘土石方處理及資源堆置處理場
設置管理自治條例（下稱土資場設置管理條例），於九十四年間
負責辦理溫東龍以恆笙企業社名義，申請設立土石方資源堆置場
之審查作業，甲○○、乙○○共同涉犯貪污治罪條例第六條第一
項第四款圖利、刑法第二百十三條及第二百十六條行使登載不實
公文書等罪嫌。經審理結果，認甲○○、乙○○被訴之犯罪尚屬
不能證明，因而維持第一審諭知甲○○、乙○○無罪之判決，而
駁回檢察官在第二審之上訴。已敘明就卷內所有證據，本於調查
所得心證，而為綜合判斷，認不能證明甲○○、乙○○有被訴犯
行之理由。復對甲○○、乙○○之供述、證人黃聖峰、蘇文輝、
溫東龍、張惠真、康又維、葉清志、葉清珍之證述分別為取捨之
論述，並說明依據苗栗縣政府發布之前揭土資場設置管理條例第
十八條規定：「收容處理場所地點應具備下列條件：一、具填埋
功能者，基地應屬低窪地或山谷地，在平地不得少於一公頃且容
量不得少於一萬立方公尺。在山坡地不得少於三公頃且容量不得
少於三萬立方公尺。二、不具填埋功能者，基地面積不得少於一
公頃。」（第一項）、「前項有下列情形之一者，不在此限：一
、都會地區設置場所。二、營建工程需土方交換者。三、窪地需
土方整地或土地改良填高者。四、營建工程自行設置專用自備場
地。五、既有處理場所。」（第二項）、「收容處理場所僅具暫
屯、轉運功能，且申請面積在二公頃以下者，日處理量、日轉運
量不得大於一千立方公尺，其申請面積在二公頃以上者，日處理
量、日轉運量不得大於二千立方公尺」（第三項），其中第一項
第一款「具填埋功能者」與第二款「不具填埋功能者」，似已涵
蓋全部情形，即基地面積均不得少於一公頃。惟依同條第三項前
段規定「收容處理場所僅具暫屯、轉運功能，其申請面積在二公
頃以下者」，僅限制「日處理量、日轉運量不得大於一千立方公
尺」，就文義觀之，似無最小面積之限制，應否受同條第一項不
得少於一公頃面積之限制，即有疑義。故恆笙企業社申請設置土
石方資源堆置處理場（下稱恆笙土資場），依前揭條例第十八條
第三項規定而為審查，雖土地面積合計未達一公頃，似非不得設
置。甲○○、乙○○於審查過程中並無刻意隱瞞該土資場面積、
位置及鄰近已設有土資場等相關情事。且會簽各相關單位並共同
會勘後，上呈建設局局長蘇文輝、參議許滿顯、縣長傅學鵬等上
級長官層層審核，均未質疑，始由縣長傅學鵬核准設置恆笙土資
場。足見上開簽辦、審核恆笙土資場之申請過程，符合前開條例
規定。再參諸黃聖峰接續承辦本件業務後，甲○○、乙○○並未
曾指示應如何處理本案；卷附恆笙企業社、溫東龍及澤佑公司之
銀行往來資料，甲○○、乙○○與溫東龍無金錢往來；卷附監察
溫東龍、乙○○二人此期間之行動電話通訊監察譯文，除公事連
繫外，亦無深厚交往、情誼。至溫東龍參與乙○○於九十七年一
月十日之升等及格宴席，並非甲○○、乙○○所邀，而係溫東龍
偶聞後自行前往，且相隔三年，難認二者有相關。是縱認甲○○
、乙○○辦理前開溫東龍以恆笙企業社名義，申請設立土石方資
源堆置場之審查及核准，或有不妥，然係因對於前揭土資場設置
管理條例第十八條適用之爭議，尚不足據以認定甲○○、乙○○
有圖利恆笙企業社（溫東龍）之主觀犯意。此外，復查無任何積
極證據，可推論甲○○、乙○○有圖利溫東龍動機之理由。乃事
實審法院採證認事之職權行使，所為論斷按諸通常經驗，並非一
般事理之所無。按檢察官對於起訴之犯罪事實，應負提出證據及
說服之實質舉證責任。倘其所提出之證據，不足為被告有罪之積
極證明，或其闡明之證明方法，無從說服法官以形成被告有罪之
心證，基於無罪推定原則，自應為被告無罪判決之諭知。檢察官
於事實審未提出適合於證明甲○○、乙○○圖利、行使公務員登
載不實公文書等事實之積極證據，並闡明其證據方法與待證事實
之關係；原審對於卷內訴訟資料，已逐一詳加剖析，參互審酌，
說明如何無從獲得甲○○、乙○○有罪心證之理由，因而維持第
一審判決甲○○、乙○○無罪之諭知，於法洵無違誤。對於檢察
官所舉證據何以均不足以採為甲○○、乙○○犯罪之認定，亦在
理由內逐一加以指駁及說明，俱有卷存證據資料可資覆按。檢察
官上訴意旨未具體指摘有何足資證明甲○○、乙○○有被訴圖利
犯行之積極證據，為原審漏未依法調查審酌；徒以原判決未參酌
同筆土地租金相差懸殊，且恆笙土資場座落於後龍溪旁邊，下雨
即成大窪地，無法進駐機械用具，申請變更為機械加工型土資場
，有違常情。甲○○、乙○○為苗栗縣政府內對土資場申請設置
標準具專業知識之公務員，至現場實地會勘後，竟未記載上情，
而圖利溫東龍得以採取該土地下之砂石而獲利，足證甲○○、乙
○○有圖利意圖云云，指摘原判決關於維持第一審諭知甲○○、
乙○○被訴圖利、行使公務員登載不實公文書均無罪等違背法令
，難認係具體指摘之適法上訴第三審理由。至其餘上訴意旨，無
非對於原審採證職權之適法行使，暨原判決已明確論斷說明之事
項，再事爭執，並仍就甲○○、乙○○有無圖利、行使公務員登
載不實公文書等之單純事實漫為爭辯，均非依據卷內資料具體指
摘原判決有何違背法令情形，顯與法律規定得為第三審上訴理由
之違法情形不相適合。揆之首揭說明，檢察官之上訴為違背法律
上之程式，應予駁回。
據上論結，應依刑事訴訟法第三百九十五條前段，判決如主文。
中    華    民    國  九十九  年   十一   月    四    日
                      最高法院刑事第八庭
                          審判長法官  洪  文  章  
                                法官  王  居  財  
                                法官  郭  毓  洲  
                                法官  黃  梅  月  
                                法官  沈  揚  仁  
本件正本證明與原本無異
                                      書  記  官  
中    華    民    國  九十九  年   十一   月    九    日
                                                      Ｑ

司法院資訊處製作；財團法人民間司法改革基金會備份。
